臺灣臺北地方法院刑事裁定　　　　　　　96年度聲判字第81號
聲　請　人
即　告訴人　乙○○
代　理　人　游文華律師
被　　　告　甲○○○
上列聲請人因告訴被告恐嚇等案件，不服臺灣高等法院檢察署檢
察長駁回再議之處分（96年度上聲議字第2032號），聲請交付審
判，本院裁定如下：
    主  文
聲請駁回。
    理  由
一、本件聲請意旨：如附件「刑事交付審判聲請狀」所載。
二、按告訴人不服上級法院檢察署檢察長或檢察總長認再議為無
    理由而駁回之處分者，得於接受處分書後10日內委任律師提
    出理由狀，向該管第一審法院聲請交付審判，刑事訴訟法第
    258條之1第1 項前段定有明文。經查，本件聲請人即告訴人
    乙○○以被告甲○○○涉犯恐嚇等罪嫌，向臺灣臺北地方法
    院檢察署提出告訴，經該署檢察官於民國96年3 月23日以96
    年度偵字第2530號為不起訴處分後，聲請人不服，乃聲請再
    議，嗣經臺灣高等法院檢察署檢察長於96年4 月25日以96年
    度上聲議字第2032號認再議為無理由而駁回再議之聲請後，
    聲請人隨即於收受該署駁回再議處分書後10日內即96年5月7
    日委任律師具狀向本院聲請交付審判等情，業經本院調閱上
    開卷宗核閱無訛，而聲請人所提刑事聲請交付審判狀並蓋有
    本院收狀戳日期在卷可稽，則揆諸前揭規定所示，聲請人向
    本院提起本件聲請，在程序上即屬適法，合先敘明。
三、按刑事訴訟法第258條之1規定告訴人得向法院聲請交付審判
    ，係對於「檢察官不起訴或緩起訴裁量權」制衡之一種外部
    監督機制，法院僅就檢察官所為不起訴或緩起訴之處分是否
    正確加以審查，以防止檢察機關濫權。依此立法精神，同法
    第258條之3第3 項規定法院審查聲請交付審判案件時「得為
    必要之調查」，其調查證據之範圍，自應以偵查中曾顯現之
    證據為限。而依同法第260 條對於「不起訴處分已確定或緩
    起訴處分期滿未經撤銷者得再行起訴」規定之立法理由說明
    ，該條所謂不起訴處分已確定者，包括「聲請法院交付審判
    復經駁回者」之情形在內。故前述「得為必要之調查」，其
    調查證據範圍，即應以偵查中曾顯現之證據為限，不得就告
    訴人新提出之證據再為調查，亦不得蒐集偵查卷以外之證據
    。如不然，將與刑事訴訟法第260 條之再行起訴規定混淆不
    清，亦將使法院兼任檢察官之角色，而有回復「糾問制度」
    之虞。又法院為交付審判之裁定時，視為案件已提起公訴，
    案件即進入審判程序，顯見法院裁定交付審判之前提，必須
    偵查卷內所存之證據，已符合刑事訴訟法第251條第1項所規
    定檢察官應提起公訴之「足認被告有犯罪嫌疑」情形，亦即
    該案件已經跨越起訴門檻，始應為交付審判之裁定。倘該案
    件須另行蒐證偵查，始能判斷應否交付審判者，因交付審判
    之審查制度，並無如同再議制度得為發回原檢察官續行偵查
    之設計，法院即應依同法第258條之3第2 項前段規定，以聲
    請無理由裁定駁回。
四、按犯罪事實應依證據認定之，無證據不得認定犯罪事實；不
    能證明被告犯罪者，應諭知無罪之判決，刑事訴訟法第 154
    條第2項、第301 條第1項分別定有明文。又認定不利於被告
    之事實，須依積極證據，苟積極證據不足為不利於被告事實
    之認定時，即應為有利於被告之認定，更不必有何有利證據
  　；告訴人之告訴，係以使被告受刑事訴追為目的，是其陳述
    是否與事實相符，仍應調查其他證據以資審認，最高法院30
    年上字第816 號及52年台上字第1300號分別著有判例意旨可
    資參照。
五、經查：
  (一)告訴人之告訴意旨略以：「被告甲○○○與告訴人乙○○為
    隔壁鄰居。詎被告竟基於恐嚇之犯意，於民國95年9 月11日
    上午11時許，在住家附近之華南商業銀行（下稱華南銀行）
    前，向告訴人恫稱『妳給我小心點... 』等語，致生危害於
    告訴人之生命、身體安全，使告訴人心生畏懼；復基於毀損
    之犯意，以鞋子拍打告訴人位於臺北市○○區○○路187巷3
    弄35號5 樓住處之房門及客廳窗戶之遮雨棚，因認被告涉有
    刑法第305條之恐嚇危害安全罪嫌及同法第354條之毀損罪嫌
    」等情，並於偵訊時陳稱：「（問：95年9 月11日早上11時
    在萬大路187 巷3弄35號5樓，被告拿東西敲你房門？）（答
    ：我於94年6 月搬過去，是承租的，我自己一個人住，後來
    我發現我東西常不見，被告他們住在我的隔壁，拿東西砸我
    屋頂，因為我的屋頂其他人上不去，所以一定是被告他們做
    的；後來95年9 月11日當天，我去匯款給房東，我每個月只
    去匯一次，他竟然知道，就在銀行門口等我，看我拿錢就對
    我笑，之後回家他就拿東西砸我的門，還用髒話每天辱罵我
    。）（問：有無補充？）（答：我的電話都沒有辦法聽，我
    在家裡也常發生意外，常常被電到，瓦斯爐也被她弄翻三次
    ，前任住戶也在屋內摔斷腿，還自己騎車摔倒，我的雨傘也
    被剪成三段。）」等語（96年度偵字第號2530卷第18-19 頁
    ），惟並未提出有何證據佐證，合先敘明。
  (二)被告甲○○○於偵訊時供稱：「（問：你在當地居住多久？
    （答：29年多，我在33號，告訴人住35號，我們都是住5 樓
    ，我是前任的鄰長。）（問：有無拿東西砸告訴人？）（答
    ：沒有，我在屋頂裝馬達，可能有吵到她，半年前他來敲我
    的後門，我們後門間的距離不到三尺，後來我只要洗澡或是
    有動靜，後來我只要洗澡或是有動靜，她就會很大力的敲自
    己的鐵門。）（問：95年9 月11日發生何事？）（答：她是
    在94年住進來的沒有錯，95年下半年後，她開始一直說遭小
    偷，還去報警，看到我就說不要臉，她的後門一直都是關著
    的，我們不可能進去，警察來的都很煩。）（問：有無恐嚇
    告訴人？）（答：沒有，是她一直跟我說要去報案，我跟她
    說不要亂講話。告訴人去領錢的那天，都是她先罵我，那天
    我是遛狗才經過，我根本沒有恐嚇她，她說我不要臉、跟蹤
    她。」等語（96年度偵字第2530號卷第19頁）等語，是被告
    矢口否認有何恐嚇、毀損犯行，核與告訴人之指訴顯不相符
    。況告訴人與被告既係鄰居，則同時出現於住家附近步行可
    至之銀行等機構亦屬常見，尚難遽以認定被告有跟蹤告訴人
    之情。又老舊公寓因設計間隔緊密、隔音效果較差，故鄰居
    間之日常聲響動靜極易傳聲至隔壁、上下樓層住戶，苟非惡
    意或音量過於巨大致影響生活品質，應認係公寓住戶可忍受
    之範圍，告訴人因屋頂偶有聲響即認係被告砸屋頂所致，顯
    屬告訴人個人之臆測；告訴人復又常將家中遭竊等生活中之
    不順遂斷定為被告所為，惟多屬空言指稱。據此，被告是否
    確有如告訴人所言出言恐嚇告訴人，以及為找告訴人理論而
    拍打告訴人之房門、遮雨棚時致遮雨棚毀損之情事，殊值懷
    疑，告訴人復未提出任何足證其所言屬實之證據以供參酌，
    自無法遽以為對被告不利之認定。
  (三)聲請人雖以告訴人曾於偵查庭開庭時表明有錄音帶可資佐證
    ，然未為檢察官置理，又曾表示有臺北市環保局萬華稽查大
    隊人員林國榮知被告有騷擾毀損情事可證，詎未獲傳訊查證
    ，並提出遮雨棚破裂之採證照片二幀為證云云。惟查，觀之
    聲請人提出之照片，僅能證明聲請人房舍之遮雨棚確有破損
    之情，然其究係何時破損、破損之原因為何，是否確為被告
    毀損所致，實無法僅由照片查悉。又告訴人於95年9 月11日
    警詢時雖曾表示有將被告對其辱罵、恐嚇及製造之噪音加以
    錄音，但亦表示因放在朋友處一時無法提供，且告訴人於96
    年2 月13日偵查庭開庭時並未向檢察官陳明此事，亦未具狀
    向檢察官陳報並提出該錄音供檢察官查證，是告訴人指稱檢
    察官就該證據置之不理並不足採。至證人林國榮部分，告訴
    人於警詢及偵訊時均未加以提及，告訴人亦未聲請調查，檢
    察官自無從予以傳訊查證。況該證據既未於偵查時顯現，故
    屬新提出之證據，亦非本院所得審酌。
六、綜上所述，本院綜合卷內資料、被告之供述、聲請人之陳述
    等證據，並調閱上開歷次偵查卷宗審閱結果，認為本件被告
    恐嚇、毀損之犯罪嫌疑不足，聲請人聲請交付審判所述之事
    由，尚未跨越起訴之門檻。此外，本院復查無其他積極證據
    可資證明被告有何恐嚇、毀損之犯行，則揆諸前揭規定及說
    明所示，臺灣臺北地方法院檢察署檢察官以被告犯罪嫌疑不
    足而為不起訴處分，並經臺灣高等法院檢察署為駁回再議之
    處分，自屬允當。聲請意旨指摘駁回再議之處分不當，聲請
    交付審判，為無理由，應予駁回。
七、據上論斷，應依刑事訴訟法第258條之3第2項前段，裁定如
    主文。
中　　華　　民　　國　　96　　年　　5 　　月　　31　　日
                        刑事第六庭審判長法　官  周占春
                                        法  官  林晏如
                                        法  官  林孟皇
本正本證明與原本無異。
本裁定不得抗告。
        　　　　　　　　　　　　　　　　書記官　宋德華
中　　華　　民　　國　　96　　年　　5 　　月　　31　　日
